臺灣桃園地方法院刑事判決　　　　　　　94年度訴字第2013號
公　訴　人　臺灣桃園地方法院檢察署檢察官
被　　　告　甲○○
　　　　　　　　　　　8弄7號.
　　　　　　　　　　（現另案於臺灣桃園監獄執行中）
　　　　　　丙○○
　　　　　　　　　　（現另案於臺灣新竹監獄執行中）
　　　　　　丁○○
　　　　　　　　　（現另案於臺灣臺中監獄苗栗分監執行中）
上列被告因違反槍砲彈藥刀械管制條例等案件，經檢察官提起公
訴（九十三年度偵字第一二六一二號、九十四年度偵字第四二二
五號），被告於本院審理時，就被訴事實均為有罪之陳述，經告
知簡式審判程序之旨，並聽取當事人之意見，本院合議庭經評議
後裁定本件由受命法官獨任進行簡式審判程序，判決如下：
    主   文
甲○○共同未經許可，持有可發射子彈具有殺傷力之槍枝，處有
期徒刑壹年貳月，併科罰金新臺幣陸萬元，罰金如易服勞役，以
新臺幣玖佰元即銀元參佰元折算壹日。扣案具有殺傷力之仿ＢＥ
ＲＥＴＴＡ廠捌肆型半自動手槍製造之改造手槍壹把（槍枝管制
編號0000000000）及子彈陸顆均沒收；又共同意圖為
自己不法之所有，以恐嚇使人將本人之物交付，未遂，處有期徒
刑柒月，扣案手銬壹副沒收。應執行有期徒刑壹年捌月，併科罰
金新臺幣陸萬元，罰金如易服勞役，以新臺幣玖佰元即銀元參佰
元折算壹日。扣案具有殺傷力之仿ＢＥＲＥＴＴＡ廠捌肆型半自
動手槍製造之改造手槍壹把（槍枝管制編號000000000
0）、子彈陸顆及手銬壹副均沒收。
丁○○共同未經許可，持有可發射子彈具有殺傷力之槍枝，處有
期徒刑壹年肆月，併科罰金新臺幣陸萬元，罰金如易服勞役，以
新臺幣玖佰元即銀元參佰元折算壹日。扣案具有殺傷力之仿ＢＥ
ＲＥＴＴＡ廠捌肆型半自動手槍製造之改造手槍壹把（槍枝管制
編號0000000000）、子彈陸顆及手銬壹副均沒收。
丙○○共同意圖為自己不法之所有，以恐嚇使人將本人之物交付
，未遂，處有期徒刑參月，如易科罰金，以參佰元折算壹日。扣
案手銬壹副沒收。又行使偽造私文書，足以生損害於公眾及他人
，處有期徒刑肆月，如易科罰金，以參佰元折算壹日。扣案如附
表偽造署押數量欄所示之偽造署押共陸枚均沒收。應執行有期徒
刑陸月，如易科罰金，以參佰元折算壹日。扣案手銬壹副及如附
表偽造署押數量欄所示之偽造署押共陸枚均沒收。
    事   實
一、甲○○明知可發射子彈具有殺傷力之槍枝、子彈，均屬槍砲
    彈藥刀械管制條例第四條第一項第一款、第二款所管制之槍
    、彈，非經中央主管機關許可，不得無故持有之。詎竟基於
    持有可發射子彈具有殺傷力之槍枝、子彈之犯意，於民國九
    十三年二、三月間，在桃園縣中壢市某處，以不詳價格向真
    實姓名年籍不詳綽號「阿明」之成年男子購入仿ＢＥＲＥＴ
    ＴＡ廠八四型半自動手槍製造之改造手槍一把及子彈九顆後
    ，即將之置放在供其個人使用車牌號碼為ＤＦ－三四七八號
    自用小客車之後車廂內，而無故持有之。
二、甲○○於九十三年五月二十四日凌晨五時許，偕同丙○○、
    丁○○二人至其友人位在桃園縣大園鄉溪海村下溪洲一號之
    住處內賭博財物，至當日上午十時許，因與同為賭客之乙○○就是否有使用假鈔乙事發生糾紛，甲○○、丁○○及丙○○心生不滿，竟共同基於意圖為自己不法所有及剝奪他人行
    動自由之犯意，甲○○先指示丁○○至其所駕車牌號碼為Ｄ
    Ｆ－三四七八號自用小客車內取出前揭改造手槍、子彈，丁○○明知具有殺傷力之各式槍枝及子彈，非經主管機關許可
    不得擅自持有，竟仍基於與甲○○共同基於持有具殺傷力之
    改造手槍、子彈之犯意，而將前揭槍、彈，自甲○○所駕自
    小客車內取出後，持持該槍直指乙○○，而丙○○則持己有
    之手銬將乙○○之雙手反銬，以此方式剝奪其行動自由，甲○○旋向乙○○恫稱：如不拿出新臺幣二十萬元來解決，即
    不得離去等語，然因該處地處偏僻，乙○○隨身未攜鉅額現
    金，且亦缺乏管道取得現金以支應，甲○○等人乃未得款而
    未遂，丙○○將手銬置於甲○○之車內後，即先行離去。迨
    同日中午十二時許，因丁○○之友人陳國正、陳金福亦至該
    處欲與丁○○同返苗栗住處，甲○○乃命乙○○搭乘其前揭
    所駕車牌號碼為ＤＦ－三四七八號自小客車欲至他處提領現
    金，惟該車甫駛出該址，即遇警方，乙○○旋大聲呼救，警
    方查覺有異，立即上前盤查，當場在甲○○所駕自小客車內
    起出仿ＢＥＲＥＴＴＡ廠八四型半自動手槍製造之改造手槍
    一把、子彈九顆及丙○○所有置於該車內之手銬一副，因而
    尋線查獲上情。
三、而丙○○為警查獲後，為圖卸責，旋基於偽造署押及行使偽
    造私文書之犯意，而冒用其兄「謝東哲」之名義應訊，於九
    十四年五月二十四日下午六時許至七時三十分止，在桃園縣
    警政府警察局大園分局刑事組製作警詢筆錄時，在受談話人
    欄上偽造「謝東哲」之署押一枚（含指印一枚），嗣接續於
    逮捕通知書通知本人聯及通知家屬聯上，各偽造「謝東哲」
    之署押一枚（含指印一枚），並表示「謝東哲」已知悉為警
    察機關依法逕行拘提、逮捕之意，而將逮捕通知書交付予承
    辦員警以行使；復於翌日（二十五日）零時十三分許，在臺
    灣桃園地方法院檢察署檢察官內勤訊問時，接續在受訊問人
    欄偽造「謝東哲」之署押一枚，足生損害於謝東哲本人及司
    法機關偵查刑事案件之正確性。嗣臺灣桃園地方法院檢察署
    檢察官於九十三年九月十三日傳喚謝東哲到案，謝東哲否認
    上情，經檢察官調取丙○○之指紋卡片送鑑，始查知上情。
四、案經桃園縣政府警察局大園分局報請臺灣桃園地方法院檢察
    署檢察官偵查起訴。
    理    由
一、訊之被告甲○○、丙○○及丁○○於本院審理時，對於上開
    犯罪事實，均坦承不諱，核與證人乙○○於警詢、檢察官偵
    訊時及被害人謝東哲於檢察官偵訊時所述相符，並有手銬一
    副扣案可資佐證；而警方在被告甲○○所駕自小客車內查扣
    之改造手槍一把及子彈九顆，經送請鑑定結果，認送鑑貝瑞
    塔手槍一把，係由仿ＢＥＲＥＴＴＡ廠八四型半自動手槍製
    造之玩具手槍換裝土造金屬槍管而成之改造手槍，機械性能
    良好，可擊發適用子彈，認具殺傷力，另送鑑子彈九顆，認
    均係由玩具金屬彈殼加裝直徑約八點五ＭＭ金屬彈頭組合而
    成之改造子彈，經取樣試射結果，可擊發，認具殺傷力等情
    ，有內政部警政署於九十三年六月二十九日以刑鑑字第○九
    三○一一七五○○號所出具之槍彈鑑定書一紙在卷足憑。另
    就被告丙○○於警詢及檢察官內勤訊問時，冒用其兄長「謝
    東哲」名義應訊部分，亦有警詢筆錄、逮捕通知書通知本人
    聯、逮捕通知書通知親友聯及檢察官內勤筆錄各一份在卷足
    憑。是堪認被告三人於本院審理時所為之自白與事實相符，
    應可採為論罪科刑之基礎。綜上所述，本件事證明確，被告
    三人犯行洵堪認定，應依法論科。
二、論罪科刑部分：
  (一)被告甲○○部分：
    按槍砲彈藥刀械管制條例業經總統於九十四年一月二十六日
    以華總一義字第○九四○○○一○一○一號令修正公布，並
    自九十四年一月二十八日生效施行，原條例第八條與第十條
    、第十一條合併修正移列為修正條文第八條，原條例第十、
    十一條刪除；修正前槍砲彈藥刀械管制條例第十一條第四項
    之未經許可持有可發射子彈具有殺傷力之各式槍砲罪，移至
    新法第八條第四項，除將舊法規定之「槍砲」修正為「槍枝
    」外，修正前之法定刑為一年以上七年以下有期徒刑，併科
    新臺幣七百萬元以下罰金，修正後槍砲彈藥刀械管制條例第
    八條第四項係規定：「未經許可持有第四條第一項第一款所
    定其他可發射金屬或子彈具有殺傷力之各式槍枝者，處三年
    以上十年以下有期徒刑，併科新臺幣七百萬元以下罰金」，
    比較新舊法結果，以修正前之舊法對於被告等較為有利，依
    刑法第二條第一項但書之規定，應適用修正前之槍砲彈藥刀
    械管制條例第十一條第四項之規定處斷。至未經許可，持有
    子彈部分，新法並未修正，尚不生新、舊法比較之問題。是
    核被告甲○○所為，係犯修正前之槍砲彈藥刀械管制條例第
    十一條第四項、槍砲彈藥刀械管制條例第十二條第四項之罪
    ，而被告甲○○雖已著手為恐嚇取財之犯行，惟尚未取得任
    何財物，即為警查獲，是其此部分所為係犯刑法第三百四十
    六條第三項、第一項之恐嚇取財未遂罪，另就以手銬反銬被
    害人部分，則係犯刑法第三百零二條第一項之妨害自由罪。
    被告甲○○就上開恐嚇取財未遂及妨害自由罪部分，與被告
    丁○○、丙○○間有犯意聯絡及行為分擔，就所犯修正前槍
    砲彈藥刀械管制條例第十一條第四項部分，則與被告丁○○
    有犯意聯絡及行為分擔，均為共同正犯。而被告甲○○一持
    有槍、彈行為，同時觸犯修正前之槍砲彈藥刀械管制條例第
    十一條第四項及槍砲彈藥刀械管制條例第十二條第四項之罪
    ，為想像競合犯，應從一重論以修正前之槍砲彈藥刀械管制
    條例第十一條第四項之罪。另被告甲○○所犯恐嚇取財未遂
    罪及妨害自由罪間，二者有方法結果之牽連犯關係，應從一
    重論以恐嚇取財未遂罪。又按意圖犯罪而無故持有手槍及子
    彈，固可認係意圖供犯罪而持有，其持有槍、彈與犯特定之
    罪之間，有方法結果之牽連關係，應依刑法第五十五條之規
    定，應從一重之罪處斷。但如持有之初，並無犯特定之罪之
    意圖，而係於無故持有行為繼續中，因某種原因之介入，始
    持以犯罪，其為犯持定之罪而持有之行為，乃原單純持有繼
    續犯之一部分，不容割裂而另論以一意圖供犯罪而持有罪，
    更不得因其事後持以犯罪，而追溯至其原單純持有部分，合
    併論以一個意圖供犯罪之用而持有罪，故其持有手槍與嗣後
    所犯特定犯罪之間，並無牽連關係，應分論併罰（最高法院
    著九十年度臺上字第七四九八號判決意旨可資參照）。查依
    卷內資料顯示，並無證據證明被告甲○○於持有上開改造手
    槍及子彈之初，即為日後之恐嚇取財之目的，是縱其等嗣後
    攜帶上開槍、彈遂行恐嚇取財之犯行，依前揭實務見解，是
    被告甲○○所犯上開二罪間，應予分論併罰之另被告甲○○
    雖已著手為恐嚇取財之犯行，然未及取得財物，即為警查獲
    ，其犯罪尚屬未遂，爰依刑法第二十六條前段，減經其刑。
    爰審酌被告甲○○未經許可持有具殺傷力之槍、彈，對社會
    治安危害甚鉅，且僅因細故即持槍恐嚇被害人，惟其犯後坦
    承犯行，尚知所悔過，本院認公訴人於蒞庭論告時，對被告
    甲○○違反槍砲彈藥刀械管制條例部分具體求刑一年二月及
    恐嚇取財未遂罪部分具體求刑七月，並定應執行有期徒刑一
    年八月，尚屬允當等一切情狀，量處如主文所示之刑，並定
    應執行之刑及就諭知罰金部分諭知易服勞役之折算標準。
  (二)被告丁○○部分：
    被告丁○○持有改造手槍及子彈部分，亦係犯修正前之槍砲
    彈藥刀械管制條例第十一條第四項、槍砲彈藥刀械管制條例
    第十二條第四項之罪，另被告丁○○雖已著手為恐嚇取財之
    犯行，惟尚未取得任何財物，即為警查獲，是其此部分所為
    係犯刑法第三百四十六條第三項、第一項之恐嚇取財未遂罪
    ，而以手銬反銬被害人部分，則係犯刑法第三百零二條第一
    項之妨害自由罪。而被告丁○○就上開恐嚇取財未遂及妨害
    自由罪部分，與被告甲○○、丙○○間有犯意聯絡及行為分
    擔，就所犯修正前槍砲彈藥刀械管制條例第十一條第四項部
    分，則與被告甲○○有犯意聯絡及行為分擔，均屬共同正犯
    。其以一持有行為，同時觸犯修正前槍砲彈藥刀械管制條例
    第十一條第四項及槍砲彈藥刀械管制條例第十二條第四項之
    罪，為想像競合犯，應從一重論以修正前之槍砲彈藥刀械管
    制條例第十一條第四項之罪。另被告丁○○持有前揭槍、彈
    之目的，即係為遂行恐嚇取財之犯行，而其所犯妨害自由部
    罪分，目的亦係為遂行恐嚇取財之犯行，是依上開說明，其
    所犯上開三罪間，應有方法結果之牽連犯關係，應從一重論
    以修正前之槍砲彈藥刀械管制條例第十一條第四項之罪。另
    被告丁○○雖已著手為恐嚇取財之犯行，然未及取得財物，
    即為警查獲，其犯罪尚屬未遂，爰依刑法第二十六條前段規
    定減輕其刑。爰審酌被告之犯罪動機、目的、手段、於犯罪
    過程中非扮演主謀、犯罪後坦承犯行等一切情狀，認公訴人
    於蒞庭論告時對其具體求處有期徒刑一年四月，尚屬妥適等
    一切情狀，量處如主文所示之刑，並就罰金部分諭知易服勞
    役之折算標準。
  (三)被告丙○○部分：
    被告丙○○雖已著手為恐嚇取財之犯行，惟尚未取得任何財
    物，即為警查獲，是其此部分所為係犯刑法第三百四十六條
    第三項、第一項之恐嚇取財未遂罪，而其以手銬反銬被害人
    部分則係犯刑法第三百零二條第一項之妨害自由罪。另被告
    於逮捕通知書之收受人簽章欄內，偽造「謝東哲」之署押，
    嗣持交承辦之員警，表示「謝東哲」已受知悉為警察機關依
    法逕行拘提、逮捕之意，足以生損害於謝東哲本人及司法機
    關偵查刑事案件之正確性，而此等文件均足認係刑法第二百
    十條之私文書，核其此部分所為，係犯刑法第二百十六條、
    第二百十條之行使偽造私文書罪。至被告於前述文件以外之
    警詢筆錄受談話人及檢察官內勤筆錄受訊問人欄位偽造「謝
    東哲」之署押，亦足生損害於謝東哲本人及司法機關偵查刑
    事案件之正確性，則係犯刑法第二百十七條第一項之偽造署
    押罪。其基於單一偽造「謝東哲」之署押之犯意，各於前述
    密接之時間及地點，接續偽造署押之犯行，侵害相同之法益
    ，均屬單純之一罪。被告偽造「謝東哲」署押，屬偽造私文
    書之部分行為，不另論罪，而偽造私文書之低度行為，應為
    行使之高度行為所吸收，僅論以行使偽造私文書罪。又被告
    係以一行為觸犯上開兩罪，為想像競合犯，依刑法第五十五
    條之規定，應從一重之行使偽造私文書罪處斷。另被告就所
    犯恐嚇取財未遂及妨害自由犯行部分，與被告丁○○、甲○○間，有犯意聯絡及行為分擔，為共同正犯。而被告丙○○
    所犯上開恐嚇取財未遂與妨害自由罪部分，二者有方法結果
    之牽連犯關係，應從一重論以恐嚇取財未遂罪。另被告丙○○所犯上開恐嚇取財未遂罪及行使偽造私文書罪間，犯意各
    別，行為互殊，應分論併罰之。至被告丙○○雖已著手為恐
    嚇取財之犯行，然未及取得財物，即為警查獲，其犯罪尚屬
    未遂，爰依刑法第二十六條前段之規定減經其刑。爰審酌被
    告之犯罪動機、目的、手段及犯後態度尚稱良好，認公訴人
    於蒞臨論告時之其所犯恐嚇取財未遂罪部分具體求處有期徒
    刑三月，偽造文書部分求處有期徒刑四月，尚處妥適等一切
    情狀，分別量處如主文所示之刑，並定其應執行之刑。
三、沒收部分：
  (一)扣案仿ＢＥＲＥＴＴＡ廠八四型半自動手槍製造之改造手槍
    一把及子彈九顆，均屬違禁物，除經刑事警察局取樣試射三
    顆，業已滅失而不存在，無從宣告沒收外，餘改造手槍一把
    及土造子彈三顆均應依刑法第三十八條第一項第一款之規定
    宣告沒收。而扣案手銬一副，係被告丙○○所有，業據被告
    丙○○供述在卷，而該副手銬係供被告三人遂行妨害自由犯
    行所用，亦據被告三人供述在卷，是爰依刑法第三十八條第
    一項第二款之規定，宣告沒收之。
  (二)另被告丙○○於如附表所示偽造「謝東哲」署押部分，爰依
    刑法第二百十九條宣沒收之。
據上論斷，應依刑事訴訟法第二百七十三條之一第一項，第二百
九十九條第一項前段，修正前槍砲彈藥刀械管制條例第十一條第
四項，槍砲彈藥刀械管制條例第十二條第四項，刑法第十一條前
段、第二條第一項但書、第二十八條、第二百十六條、第二百十
條、第二百十七條、第三百四十六條第三項、第一項、第二十六
條前段、第四十一條第二項、第四十一條第一項前段、第五十一
條第五款，第三十八條第一項第一款、第二款、第二百十九條，
罰金罰鍰提高標準條例第一條前段、第二條，現行法規所定貨幣
單位折算新臺幣條例第二條，判決如主文。
本案經檢察官廖先志到庭執行職務。
中    華    民     國    九十四  年  十二  月   六    日
                     臺灣桃園地方法院刑事第十庭
                                 法  官  柯姿佐
以上正本證明與原本無異。
如不服本判決，應於判決送達後10日內向本院提出上訴狀（應附
繕本），上訴於臺灣高等法院。
   　　　　　　　　　　　　　　　書記官　張淑芬
中    華    民     國    九十四  年  十二  月   七    日
附錄論罪科刑法條
修正前槍砲彈藥刀械管制條例第11條第4項
未經許可，持有、寄藏或意圖販賣而陳列第1 項所列槍砲者，處
1 年以上7 年以下有期徒刑，併科新台幣700 萬元以下罰金。
槍砲彈藥刀械管制條例第12條第4項
未經許可，持有、寄藏或意圖販賣而陳列子彈者，處 5 年以下有
期徒刑，併科新台幣 300 萬元以下罰金。
附表
┌───┬─────────────┬─────────┐
│ 編號 │      偽造署押所在        │   偽造署押數量   │
│      │                          │ （應沒收之署押） │
├───┼─────────────┼─────────┤
│  一  │警詢筆錄之被談話人。      │署押一枚（簽名一枚│
│      │                          │）。              │
├───┼─────────────┼─────────┤
│  二  │逮捕通知書（通知本人聯）之│署押二枚（簽名及指│
│      │被通知人欄。              │印各一枚）。      │
├───┼─────────────┼─────────┤
│  三  │逮捕通知書（通知家屬聯）。│署押二枚（簽名及指│
│      │                          │印各一枚）。      │
├───┼─────────────┼─────────┤
│  四  │檢察官內勤訊問筆錄之受訊問│署押一枚（簽名一枚│
│      │人處。                    │）。              │
└───┴─────────────┴─────────┘
